【裁判字號】    94,上訴,1736
【裁判日期】    950117
【裁判案由】    強盜等
【裁判全文】
臺灣高等法院高雄分院刑事判決        94年度上訴字第1736號
    上訴人
    即被告    丙○○
  指定辯護人  本院公設辯護人  孫妙岑
上列上訴人因被告準強盜等案件，不服臺灣屏東地方法院94年度
訴字第621 號中華民國94年10月13日第一審判決（起訴案號：臺
灣屏東地方法院檢察署94年度偵字第592 號），提起上訴，本院
判決如下：
     主  文
上訴駁回。
     事  實
一、丙○○基於意圖為自己不法所有之犯意，於民國（以下同）
    94 年1月7 日13時30分許，在屏東縣萬丹鄉○○村○○路
    657 號乙○○住處後方水溝，利用四下無人之機會，徒手竊
    取乙○○所有之水溝蓋鐵片1 面（長約150 公分、寬約30公
    分、厚約0.3 公分，重約10公斤），價值約新台幣（下同）
    5 百元，得手後，於同日13時47分許，騎乘車號QDM －448
    號輕型機車載運該鐵片，前往屏東縣萬丹鄉萬生村「日久資
    源回收場」，以56元之代價，售予該回收場之不知情負責人
    韓昭陞，嗣於同日14時13分許，行經屏東縣萬丹鄉○○村○○路附近之產業道路時為警查獲，警方依其供述前往上開回
    收場扣得前述水溝蓋鐵片1 面（該鐵片已由被害人乙○○領
    回）。
二、丙○○另基於意圖為自己不法所有之犯意，於94年1 月20日
    16時40分許，騎乘上開輕型機車，行經屏東縣萬丹鄉四維村
    頂本縣大排水溝附近之道路，先將上述機車停在路旁後，
    即沿道路旁之大水溝岸前往距離道路約100 公尺遠之豬舍，
    利用無人注意之際，徒手竊得甲○○所有放在豬舍旁之機車
    引擎汽缸1 具（價值約1 千元），但因搬動聲響吵醒正在豬
    舍內午睡之甲○○，甲○○起身查看，發現丙○○已將機車
    引擎汽缸帶出豬舍數步，即出言制止並上前拉住丙○○之衣
    服攔阻，丙○○見事跡敗露，放下所竊機車引擎汽缸後，為
    達脫免逮捕之目的，竟基於準強盜之犯意，當場先後出拳攻
    擊及用力推倒甲○○，以此方式對甲○○施以強暴，使甲○○因而跌落大排水溝內（未成傷），丙○○則趁隙逃至馬路
    上，發動其機車離去，甲○○自水溝爬起後，仍騎乘機車自
    後追趕，迨於同日16時50分許，在屏東縣萬丹鄉四維村頂本
    縣5 之5 號前廣場，為據報趕到之警員與甲○○合力逮捕
    而查獲。
三、案經甲○○訴由屏東縣警察局屏東分局移送臺灣屏東地方法
    院檢察署檢察官偵查起訴。
    理  由
一、訊據被告丙○○固坦承於上述時、地，將前揭水溝蓋鐵片以
    56元之代價，售予資源回收者韓昭陞之事實不諱，惟矢口否
    認有何竊盜之犯行，辯稱：水溝蓋鐵片原本是乙○○叫鐵工
    去加蓋他家頂樓隔熱用，鐵工說他身上沒有錢跟我借2 千元
    ，鐵工說跟我姪子有認識，我車子開回吊車停車場時，老闆
    說我怎麼這樣好心借錢給別人，我回去拿水溝蓋鐵片是因為
    我最近缺錢用，水溝蓋鐵片是向我借錢的鐵工用剩的材料，
    鐵工叫我有空回去拿，我就回去拿回鐵工自己的東西，鐵工
    是外地人，我不認識他，也不知道鐵工的姓名、地址、聯絡
    電話，沒有人看到我借錢給鐵工，也沒有寫任何借據云云。
    惟查：
（一）前揭竊盜水溝蓋鐵片之事實，業據證人即被害人乙○○於
      偵查中陳稱：鐵片是我向朋友買的，已經被偷很多次，因
      為我們後面是空地可以自由出入所以很容易被偷。（問：
      被告是否在你朋友蓋鐵皮屋時，一起來工作？）我根本沒
      有看過被告，我朋友自己有兩個人手，沒有被告這個人。
      我確定沒有看過被告，也不認識被告，警員帶來的時候我
      才第1 次看到等語（見94年度偵字第592 號卷第10頁至第
      11頁）；復於原審審理時陳稱：（問：你家裡發現水溝蓋
      鐵片遺失前，你是否曾叫鐵工來修理東西？）有，我叫鐵
      工來搭2 樓的鐵皮屋頂。（問：距離水溝蓋鐵片遺失大約
      多久的事？）很久了，約2 個禮拜。（問：你蓋鐵皮屋有
      無用到水溝蓋鐵片？）沒有。（問：水溝蓋鐵片已經用多
      久？）約2 、3 年。（問：水溝蓋鐵片是從何而來？）我
      朋友從事鐵工，我請他做給我的。（問：搭鐵皮屋頂時有
      無請吊車來施工？）沒有，因為那是小工程，5 、6 坪而
      已。（問：施工時有無見過被告在場？）沒有。（問：搭
      鐵皮屋的材料，是否有剩下的做為水溝蓋鐵片？）沒有，
      水溝蓋鐵片是搭鐵皮屋的2 、3 年前就有了等語（見原審
      審理卷第30頁至第31頁）；及證人即查獲警員簡燕章於偵
      查中陳述：被告從資源回收場出來，我當時是便衣巡邏，
      我以前巡邏注意到被告，這次遇到我想被告有可能拿東西
      去賣，因此出示證件向被告盤查，被告起先不承認，我覺
      得被告很可疑，先帶到新鐘派出所，回頭到資源回收場問
      老闆韓昭陞說被告有無來賣東西，韓昭陞說被告有賣水溝
      蓋鐵片，還拿登記本給我看，我將老闆所說的話告訴被告
      ，被告才承認並帶我們到被害人家指認，被害人也確認該
      水溝蓋是他家的等語（見原審審理卷第11頁）在卷甚詳，
      被告丙○○對於被害人乙○○及警員簡燕章於偵查中之陳
      述亦不爭執，依刑事訴訟法第159 條之5 第2 項之規定，
      被害人乙○○及警員簡燕章於偵查中之陳述自得採為証据
      ，其等前述証言核與被告丙○○於警詢中所供認竊盜上述
      水溝蓋鐵片一節相契合，足證被告丙○○確有竊盜該水溝
      蓋鐵片。
（二）又被告丙○○另辯稱：未讓鐵工留下姓名、電話、地址，
      亦未要求鐵工簽下借據之情況，即將2 千元借予素昧平生
      之鐵工云云，顯然與社會常情不符，自難採信。又縱令被
      告丙○○所辯上情屬實，該鐵工為被害人僱用請來施作鐵
      皮屋，所剩餘材料既作為水溝蓋鐵片使用，則該鐵片之所
      有權應歸被害人所有，被告丙○○及該名鐵工對該水溝蓋
      鐵片自不得主張擁有所有權，況且該名鐵工是否清償該筆
      借貸亦與被害人無關，被告丙○○亦不得對被害人主張任
      何權利，擅自將水溝蓋鐵片攜往資源回收場變賣花用。又
      被告丙○○所舉証人李同勤於本院審理時陳稱：我不認識
      被告，也不清楚被告所說事情的原委等語（見95年1 月3
      日本院審判筆錄），仍不能為被告丙○○有利之証明。被
      告丙○○雖聲請本院另傳訊證人李和年，以資證明水溝蓋
      鐵片非被害人所有云云，惟該鐵工為被害人乙○○所僱用
      請來施作鐵皮屋，所剩餘材料既作為水溝蓋鐵片使用，則
      該鐵片之所有權應歸被害人乙○○所有，已如前述，且證
      人即被害人乙○○、警員簡燕章亦證實水溝蓋屬乙○○所
      有，被告丙○○確有竊盜水溝蓋鐵片之行為，此部分事證
      已明，無再傳訊證人李和年調查之必要，附此敘明。此外
      ，並有資源回收場登記簿影本、贓物認領保管單、車籍資
      料作業詳細書面資料各1 張及竊盜現場照片4 張附卷可稽
      ，此部分事證明確，被告丙○○所辯顯係卸責之詞，不足
      採信，其竊盜犯行已堪認定。
二、訊之被告丙○○雖坦承曾於前揭時、地，因是否竊取機車引
    擎汽缸與甲○○發生爭吵，甲○○因而跌落水溝等事實不諱
    ，惟矢口否認有何準強盜之犯行，辯稱：我沒有到甲○○的
    豬舍，我是去牧場的對面小便，甲○○就叫我過去，並說他
    的東西不見了，一邊講就講到大水溝附近，後來我要離開甲○○就先拉住我的機車的後面的鐵架，並就彎下身來拉住機
    車的腳踏引擎啟動踏板，該踏板被甲○○拔下來，甲○○自
    己就跌倒掉到水溝，後來甲○○爬起來就拿長竿接著鐮刀的
    東西及石頭，騎機車來追我，我並沒有毆打甲○○，也沒有
    將甲○○推落水溝，沒有拿他的機車引擎汽缸云云。惟查：
（一）前揭準強盜之事實，業經證人即告訴人甲○○於偵查中陳
      稱：我當時在睡午覺聽到翻鐵的聲音，就起來看到被告拿
      機車引擎汽缸要離開，已經走了2 、3 步了，我就說那個
      是我的，就跟被告在大排水溝旁吵起來了，被告就把機車
      引擎汽缸放下來，我們2 人就拉扯，我拉著被告的衣服不
      讓他走，被告就用他的拳頭打我的胸部1 下，我就坐下，
      我站起來時，被告就推我，我就掉到水溝內，後來我又從
      水溝爬起來，我們又吵架，他又要騎機車離開，我就拉著
      他的機車後面不讓他跑等語（見94年度偵字第576 號偵查
      卷第14頁）；甲○○復於原審審理時陳稱：我正在睡午覺
      時就聽到很大的聲響，起來就看到被告拿著機車引擎汽缸
      ，我就追出去，被告把我推到水溝裡。我發現就與被告扭
      打後，被告又把東西帶到路上我追出去，要去拉被告的機
      車。我的豬舍離馬路約有100 公尺遠，豬舍旁邊有大排水
      溝，我掉到排水溝的地方離豬舍約有100 公尺，我的豬舍
      是靠大排水溝岸出入等語甚詳（見原審審理卷第33頁至第
      36頁）。雖證人甲○○分別於偵查及原審審理所述被害情
      節，及被告何階段放下贓物略有不符，此是因距離案發時
      相隔已久，以致日漸淡忘，對於案發當時之詳細過程不復
      記憶所致，但其陳述仍不脫離被告丙○○竊得機車引擎汽
      缸離去數步之遙，為甲○○所出言阻止及拉住被告丙○○
      衣服阻攔後，被告丙○○竟為脫免逮捕而動手毆打及推倒
      甲○○，使其跌落水溝內之範疇，故本案事實應以證人甲○○距離案發當時較近時間，以其記憶尚屬鮮明之偵查中
      所述細節為可採。又證人即告訴人甲○○於偵查中之陳述
      ，並無顯不可信之情況，依刑事訴訟法第159 條之1 第2
      項之規定，證人即告訴人甲○○於偵查中陳述自得採為証
      据。
（二）被告丙○○警詢中辯稱：我在屏東縣萬丹鄉四維村頂本縣
      大排水溝旁豬舍旁邊，準備小便時就發現一名男子出來
      …然後我們兩人就發生拉扯，那名男子就自己掉到排水溝
      ，我就牽我所有車號QDM －448 號輕型機車到斜對面，於
      94年1 月20日16時50分許，在屏東縣萬丹鄉四維村頂本縣
      5 之5 號廣場前，被警方與那名男子查獲云云（見警卷
      第4 頁）；繼而於偵查中供承：我要到豬舍小便，但豬舍
      旁有一個廟，有一個婦人在一邊看，我見不好意思才找了
      隱密處要小便。我走回機車時，甲○○要把我的機車推到
      水裏…甲○○捉著機車的馬達蓋的螺絲掉了，甲○○自己
      掉進水裡云云（見94年度偵字第576 號卷第6 、7 頁）；
      復於原審審理時辯稱：我是去牧場的對面小便云云（見原
      審卷第17頁），被告丙○○前後所辯不一，所言是否實在
      ，已令人生疑，相較證人甲○○所指訴上述情節，應以證
      人甲○○所言被告丙○○有偷機車引擎汽缸，伊發現上前
      引起拉扯，伊被推倒掉落水溝等情，較為可信。況參酌被
      告丙○○於警詢時供稱：渠與被害人甲○○素不相識，未
      有仇恨一節等語（見警卷第6 頁）。是衡諸常情而言，被
      告丙○○若未有上開對告訴人甲○○施以強暴之行為，告
      訴人當無平白無故，設詞構陷被告丙○○之理，況被告丙○○也自承甲○○有掉到水溝，是應認被告丙○○確有竊
      取財物經被害人甲○○發現欲將之逮捕而反抗將被害人甲○○推倒掉入水溝之行為。此外，並有贓物認領保管單1
      紙及相片4 張附卷可稽，事證明確，辯護人聲請再傳訊甲○○，因原審審理時甲○○已到庭做交互詰問，事証已明
      ，無再傳訊甲○○之必要，被告丙○○所辯係卸責之詞，
      不足採信，其此部分犯行亦已堪認定。
三、按刑法第329 條準強盜罪之所謂施強暴或脅迫，只須有此行
    為即足，並不以致使被害人不能抗拒為必要，此與強盜罪係
    以強暴、脅迫等手段，致使被害人不能抗拒為構成要件者不
    同；又刑法準強盜罪，係以竊盜或搶奪為前提，在脫免逮捕
    之情形，其竊盜或搶奪既遂者，即以強盜既遂論，如竊盜或
    搶奪為未遂，即以強盜未遂論（有最高法院91年度台上字37
    46號、68年度台上字第2772號判決意旨可資參照）。是核被
    告丙○○就事實二部分所為，係犯刑法第329 條之準強盜罪
    ，應依刑法第328 條第1 項之強盜罪之刑論處；就事實一部
    分所為，係犯刑法第320 條第1 項之竊盜罪。又被告丙○○
    所犯上開竊盜及準強盜2 罪，犯意各別，罪名不同，應予分
    論併罰。
四、原審適用刑法第320 條第1 項、第329 條、第328 條第1 項
    、第51條第5 款，罰金罰鍰提高標準條例第1 條前段規定，
    並審酌被告丙○○年輕力壯，卻不思憑自己勞力去賺取生活
    所需，竟伺機竊盜他人物品變賣花用，且於事跡敗露將遭告
    訴人甲○○逮捕之際，猶對告訴人施加強暴行為，將之推落
    水溝，其犯行對社會治安、民眾財產及居家安寧危害非輕，
    其嗣後矢口否認犯行，態度不佳等一切情狀，爰就竊盜部分
    量處有期徒刑3 月，就準強盜部分量處有期徒刑5 年6 月，
    並定其應執行刑為有期徒刑5 年8 月。經核原判決認事用法
    並無不合，量刑及定執行刑亦屬適當，被告丙○○上訴否認
    犯罪，為無理由，應予駁回。
據上論斷，應依刑事訴訟法第368條，判決如主文。
本案經檢察官陳國全到庭執行職務。
中    華    民    國    95    年    1     月    17     日
                  刑事第六庭  審判長法  官  王憲義
                                    法  官  李璧君
                                    法  官  張盛喜
以上正本證明與原本無異。
竊盜部分不得上訴。
準強盜部分如不服本判決應於收受本判決後10日內向本院提出上
訴書狀，其未敘述上訴理由者，並得於提起上訴後10日內向本院
補提理由書狀（均須按他造當事人之人數附繕本）「切勿逕送上
級法院」。
中    華    民    國    95    年    1     月    17    日
                                    書記官  林明威
附錄本判決論罪科刑法條：
中華民國刑法第320條
(普通竊盜罪、竊佔罪)
意圖為自己或第三人不法之所有，而竊取他人之動產者，為竊盜
罪，處 5 年以下有期徒刑、拘役或 500 元以下罰金。
意圖為自己或第三人不法之利益，而竊佔他人之不動產者，依前
項之規定處斷。
前二項之未遂犯罰之。
中華民國刑法第328條
意圖為自己或第三人不法之所有，以強暴、脅迫、藥劑、催眠術
或他法，至使不能抗拒，而取他人之物或使其交付者，為強盜罪
，處5 年以上有期徒刑。
以前項方法得財產上不法之利益或使第三人得之者，亦同。
犯強盜罪因而致人於死者，處死刑、無期徒刑或 10 年以上有期
徒刑；致重傷者，處無期徒刑或 7 年以上有期徒刑。
第 1 項及第 2 項之未遂犯罰之。
預備犯強盜罪者，處 1 年以下有期徒刑、拘役或 3 千元以下罰
金。
中華民國刑法第329條
(準強盜罪)
竊盜或搶奪，因防護贓物、脫免逮捕或湮滅罪證，而當場施以強
暴脅迫者，以強盜論。


司法院資訊處製作；財團法人民間司法改革基金會備份。
